【裁判字號】    90,訴,532
【裁判日期】    900830
【裁判案由】    偽造文書等
【裁判全文】
臺灣臺南地方法院刑事判決                            九十年度訴字第五三二號
    公  訴  人  臺灣台南地方法院檢察署檢察官
    被      告  乙○○
右列被告因偽造文書等案件，經檢察官提起公訴 (八十九年度偵字第五七五０號、九
十年度偵字第三四五六號) ，本院判決如左：
    主  文
乙○○共同連續行使偽造私文書，足以生損害於公眾，處有期徒刑陸月，如易科罰金
，以參佰元折算壹日。
扣案簽帳單上偽造之「溫淑芳」署押肆枚，均沒收。
    事  實
一、乙○○於民國八十八年十月間，在其位於台南市○區○○○路一段五六巷八號住
    處，見富邦商業銀行股份有限公司（以下簡稱富邦銀行）及聯邦商業銀行股份有
    限公司（聯邦銀行）分別寄予其房客丙○○信用卡二張（富邦銀行信用卡：卡號
    ：0000000000000000號、聯邦銀行信用卡：卡號000000
    000000000號），未經丙○○取走，竟與甲○○（另行審結）共同基於
    意圖為自己不法所有之犯意連絡，推由乙○○徒手竊取前揭信用卡二張，得手後
    ，並均據為己有。復由乙○○於二張信用卡背面偽造「丙○○」之署押二枚，而
    為偽造以丙○○為名義人之信用卡私文書二張，足以生損害於富邦銀行、聯邦銀
    行及丙○○等人。乙○○復與甲○○分別於附表所示時間，至附表所示富邦銀行
    及聯邦銀行之特約商店，連續刷卡消費，並於簽帳單上以複寫方式偽造「丙○○
    」之署押七枚，而為偽造以「丙○○」為名義人之簽帳單七紙，足以生損害於丙○○而予以行使，並使附表所示特約商店誤以為其係「丙○○」本人，致陷於錯
    誤而同意彼等使用前揭二張信用卡刷卡消費。嗣經丙○○接獲富邦及聯邦二銀行
    繳費通知，始悉上情。
二、案經乙○○之妹林宥辰告發後，經台灣台南地方法院檢察署檢察官偵查起訴。
    理  由
一、訊據被告乙○○於偵審中固均坦承取走被害人丙○○所有之前揭二張信用卡，並
    曾於附表所示部分特約商店使用前揭二張信用卡刷卡消費，並於簽帳單上偽造「
    丙○○」之署押等情，惟矢口否認涉有竊盜及偽造文書等罪嫌，辯稱：伊見被害
    人之前揭信用卡放置於其住處，欲將信用卡拿至公司交還予被害人，嗣因同案被
    告甲○○見狀自行取走並刷卡消費使用，並持槍強迫伊在信用卡簽帳單上偽造被
    害人署押，伊並無竊盜及偽造文書之意云云。經查：(1)右揭犯罪事實業據被告乙○○於偵查中自承不諱，核與被害人所述相符，並有富邦及聯邦二銀行之信用卡
    消費明細及帳單各件在卷可稽，被告乙○○於偵查中之自白與事實相符，堪以採
    信。(2)被告乙○○於本院審理時自承：信用卡為被告甲○○取走後，並未告知被
    害人等語（參見本院九十年七月五日訊問筆錄），是若被告乙○○並未與被告甲○○同謀竊取被害人之信用卡，而係被告甲○○自行取走前揭二張信用卡使用，
    被告乙○○僅需立即告知被害人，並請被害人通知發卡銀行停止使用前揭二信用
    卡，即可避免被告甲○○私自使用前揭二信用卡刷卡消費，何以被告乙○○未曾
    通知被害人，甚而於簽帳單上偽造「溫淑芳」之署押，使被告甲○○得以持前開
    二信用卡刷卡消費？被告乙○○於本院審理時，改稱係被告甲○○自行取走云云
    ，與事理有違，顯無可採。(3)按使用信用卡於特約商店給付帳款時，需於消費結
    帳時，由信用卡持卡人當場於簽帳單上簽名，此乃眾所周知之事，而觀被害人前
    揭二張信用卡刷卡消費特約商店，亦有家福股份有限公司（即俗稱之家樂福賣場
    ），此係公眾得出入之商店，被告甲○○當無於公開場所持槍脅迫被告乙○○於
    簽帳單上簽名之舉。況若被告甲○○確有持槍脅迫被告乙○○之舉，何以被告乙○○竟未就此事報警申告？綜觀被告乙○○前揭所辯，無非事後卸責之詞，尚無
    可採。被告乙○○犯行明確，堪以認定。
二、核被告所為係犯刑法第三百二十條第一項之竊盜罪、第二百十六條、第二百十條
    之行使偽造私文書、第三百三十九條第一項之詐欺取財罪。公訴意旨雖認被告乙○○所為係犯刑法第三百三十九條第二項之詐欺得利罪，惟被告乙○○與同案被
    告甲○○係以冒用被害人名義，使用前揭二信用卡之詐術，使附表所示特約商店
    同意其消費，是被告乙○○所為，應係刑法第三百三十九條第一項之詐欺取財罪
    ，惟其基本事實同一，本院仍應併予審酌，並變更起訴法條。另被告乙○○偽造
    私文書之低度行為，應為行使偽造私文書之高度行為吸收，不另論罪。被告乙○○與被告甲○○就前開犯行間，具有犯意連絡及行為分擔，俱為共同正犯。被告
    乙○○先後行使偽造之信用卡及簽帳單等行使偽造私文書犯行，時間緊接、觸犯
    構成要件相同之罪名，顯係基於概括之犯意為之，為連續犯，僅論以一罪，並加
    重其刑。被告乙○○所犯前開三罪間，具有方法結果之牽連關係，應依刑法第五
    十五條後段之規定，從一重之行使偽造私文書罪處斷。公訴意旨雖未論及被告乙○○於前揭二信用卡背面簽名處偽造被害人署押，並進而偽造以被害人為名義人
    之信用卡私文書部分犯行，惟此部分與前揭論罪科刑部分，具有連續犯關係，為
    裁判上一罪，已如前述，應為起訴效力所及，本院自得併予審酌，附此敘明。爰
    審酌被告乙○○犯罪動機、手段、所得，犯罪後於偵查中承認犯行，復於本院否
    認犯行之態度，業已清償全數消費帳目，被害人於本院審理時當庭表示不欲追究
    等一切情狀，量處如主文所示之刑，並定易科罰金之折算標準。又查被告前未曾
    受有期徒刑以上刑之宣告，有卷附臺灣高等法院被告全國前案紀錄表一紙在卷可
    憑。經此起訴審判，當知警惕，信無再犯之虞，本院認所宣告之刑以暫不執行為
    適當，並諭知緩刑二年，以啟自新。另扣案四簽帳單上「丙○○」之署押四枚，
    為被告乙○○所偽造，業據被告乙○○於本院調查時自承不諱，應依刑法第二百
    十九條之規定沒收之。另前揭信用卡二張業經同案被告甲○○取走一節，業據被
    告乙○○供承在卷，本院考量前揭信用卡二張業經被告甲○○取走，且已停止使
    用長達一年八月之久，及其本身材質等因素，堪信二張信用卡業均已滅失，是前
    揭二信用卡上之「丙○○」署押二枚，不予宣告沒收。又其餘三張簽帳單上之「
    丙○○」署押三枚，因簽帳單均已逾保存期限，業據富邦銀行九十年五月八日以
    （九十）富銀信卡第二三二號回函在卷可稽，復考量簽帳單屬紙質易於滅失，堪
    信業均已滅失，應不予宣告沒收，附此敘明。
據上論斷，應依刑事訴訟法第二百九十九條第一項前段，第三百條，刑法第二十八條
、第五十六條、第三百二十條第一項、第二百十六條、第二百十條、第三百三十九條
第一項、第五十五條後段、第二百十九條，罰金罰鍰提高標準條例第一條前段、第二
條，判決如主文。
本案經檢察官蘇聰榮到庭執行職務
中      華      民      國    九十      年      八      月     三十     日
                                  臺灣臺南地方法院刑事第五庭
                                          法  官    卓  穎  毓
右正本證明與原本無異。
如不服本判決，應於判決送達後十日內，向本院提出上訴狀。
                                          書記官    黃  子  起
中      華      民      國    九十      年      八      月     三十     日
附表：
富邦銀行信用卡卡號：0000000000000000號
┌───┬─────────┬───────────┬─────────┐
│編號  │   商    店       │   時         間      │金額（新台幣）    │
├───┼─────────┼───────────┼─────────┤
│一    │金夜冷飲屋        │八十八年十月二十二日  │二萬一千八百元    │
├───┼─────────┼───────────┼─────────┤
│二    │飛展企業行        │八十八年十月二十二日  │二萬五千元        │
├───┼─────────┼───────────┼─────────┤
│三    │家福股份有限公司  │八十八年十一月一日    │五千一百五十四元  │
└───┴─────────┴───────────┴─────────┘
聯邦銀行信用卡卡號：0000000000000000號
┌───┬────────┬───────────┬──────────┐
│四    │金夜冷飲屋      │八十八年十月二十二日  │二萬二千元          │
├───┼────────┼───────────┼──────────┤
│五    │飛展企業行      │八十八年十月二十二日  │二萬五千元          │
├───┼────────┼───────────┼──────────┤
│六    │家福股份有限公司│八十八年十月二十九日  │一千五百十三元      │
├───┼────────┼───────────┼──────────┤
│七    │家福股份有限公司│八十八年十一月一日    │五百四十五元        │
└───┴────────┴───────────┴──────────┘
附錄法條：
中華民國刑法第二百一十條
偽造、變造私文書，足以生損害於公眾或他人者，處五年以下有期徒刑。
中華民國刑法第二百一十六條
行使第二百十條至第二百十五條之文書者，依偽造、變造文書或登載不實事項或使登
載不實事項之規定處斷。


司法院資訊處製作；財團法人民間司法改革基金會備份。
